最高法院民事判決　　　　　　九十六年度台上字第一五七八號
上　訴　人　巴比祿股份有限公司
法定代理人　　乙○○
訴訟代理人　陳 紹 淓律師
被 上訴 人　甲○○○
上列當事人間請求損害賠償事件，上訴人對於中華民國九十六年
三月七日台灣高等法院第二審更審判決（九十四年度上更(一)字第
一三五號），提起上訴，本院判決如下：
    主  文
原判決廢棄，發回台灣高等法院。
    理  由
本件上訴人主張：被上訴人於民國八十八年五月間擔任伊公司副
總經理時，與訴外人即當時伊公司總經理外山貞文及訴外人許毓
麟等人創設亞電科技有限公司（下稱亞電公司），擔任該公司董
事，亞電公司於八十八年七月二十八日與伊簽訂經銷合約書，在
香港及中國大陸地區經銷伊公司之電腦產品。嗣亞電公司除累積
未付貨款達美金二十四萬五千九百八十四元外，更因行銷不力，
造成貨物滯銷。乃被上訴人為圖利亞電公司，竟違背伊公司董事
長牧誠指示，擅將亞電公司之滯銷貨品廉價轉售予訴外人香港環
亞電腦有限公司（下稱香港環亞公司），並簽發美金六萬八千零
十九元五角之折讓單予香港環亞公司，致伊受有美金六萬八千零
十九元五角之損失（折合新台幣為二百二十六萬零二百八十七元
）。又被上訴人為圖利亞電公司，未經伊公司董事長及總經理批
准，分別於九十年一月十日、二月十五日、三月十五日，以伊名
義簽發金額各為美金一萬四千四百八十三元零五分之折讓單三張
（折合新台幣共計一百四十一萬五千七百十七元），以補貼亞電
公司廣告宣傳之費用，伊因而受有同額之損害等情，依侵權行為
之法律關係及公司法第三十四條之規定，求為命被上訴人給付新
台幣三百六十七萬六千零四元或美金十一萬一千四百六十八元六
角五分，及自起訴狀繕本送達翌日起至清償日止按年息百分之五
計算之利息之判決。
被上訴人則以：伊係經上訴人公司內部合法流程將亞電公司滯銷
之貨物轉售香港環亞公司，且無損害上訴人權利情事。又伊係依
上訴人與亞電公司間之經銷合約書，簽交廣告宣傳費用折讓單予
亞電公司，亦未侵害上訴人權利。上訴人不得依侵權行為之法律
關係請求伊賠償。再上訴人並未指示伊不得開立折讓單，伊無擅
自開立折讓單情事，自毋庸依公司法第三十四條規定對上訴人負
損害賠償之責任等語，資為抗辯。
原審維持第一審所為上訴人敗訴之判決，駁回其上訴，係以：上
訴人就其主張之事實，固據提出經銷合約書、折讓單、發票等件
為證。但查證人即當時上訴人財務部經理歐菁宇證稱：伊於八十
四年間至上訴人公司工作，任職期間確有折讓單之會計科目，即
銷貨折讓或進貨折讓。各部門會交付原始憑證予會計部，會計部
人員即製作傳票，檢附原始憑證交由伊審核蓋章。在伊於九十二
、九十三年間離職前會計部一直都有處理折讓單之會計作業，從
未聽聞公司曾禁止發行折讓單等語。足見被上訴人抗辯：上訴人
公司董事長牧誠並未全面禁止發行折讓單，伊未違背公司法第三
十四條之規定等語，為可採信。證人黃家偉證稱：八十九年春天
以後總公司有跟被上訴人說過不可以發行折讓單或是銷貨補差價
，伊當時是坐在被上訴人隔壁，被上訴人自行向伊提及總公司說
不可以再做補價差之事等語，僅係聽聞被上訴人之口語轉述，尚
難據其證言為被上訴人不利之認定。次查證人即上訴人營業部副
理施善能證稱：亞電公司業務是由伊處理，因亞電遲不給付貨款
，經多次協商後，亞電公司要求退貨，由於當時記憶體價格往下
滑落，故伊做了接受亞電公司退貨但取消其日後代理權之處置。
該批貨物轉讓香港環亞公司之價格係由伊依當時市場情形決定，
為當時之市價，雖有虧本，但該批貨須在香港處理，若運回台灣
要再增加運費，且售價亦無法提高。取消亞電公司代理權雖無文
件，但上訴人公司後來即未再與亞電公司有任何交易。該批貨物
因已報關出口，所以勢必需要用文件的方式來作折讓，本件伊是
循慣例開立折讓單，製作完畢後再交予被上訴人，伊不知有何其
他方式可以取代折讓單等語。可見折讓美金六萬八千零十九元五
角予香港環亞公司，乃施善能基於當時市場狀況，本諸其從事業
務之專業能力，避免上訴人蒙受更大損失所作之處置。被上訴人
鑑於當時市場行情，同意施善能之意見，於施善能製作之上開折
讓單上簽名發行，符合商業上之合理判斷及上訴人內部之作業流
程，難謂其有何侵害上訴人權利之故意或過失。又黃家偉另證稱
：九十年一月十日、二月十五日、三月十五日之三紙折讓單，乃
上訴人與亞電公司在大陸合辦一網路促銷活動，上訴人應負擔一
半之費用，因活動費用由亞電公司先行墊付，故伊製作業務贊助
金之申請表，載明亞電公司墊付金額，向被上訴人報告等語，並
有黃家偉製作之業務贊助金申請表在卷可稽。堪認被上訴人以簽
發折讓單之方式負擔該網路促銷活動費用之二分之一，合於上訴
人內部作業之正常程序，無侵權行為之可言。至被上訴人雖曾於
九十年二月十六日書立悔過書，惟其內容並未提及系爭折讓單，
亦未表明其有何不法利益輸送之情事，自不得憑該悔過書為上訴
人有利之認定。故上訴人依侵權行為之法律關係及公司法第三十
四條之規定，請求被上訴人給付新台幣三百六十七萬六千零四元
或美金十一萬一千四百六十八元六角五分，及自訴狀繕本送達翌
日起至清償日止按年息百分之五計算之利息，為無理由，不應准
許等詞，為其判斷之基礎。
查檢察官所認定之犯罪事實，雖無當然拘束民事法院之效力。然
該事實及檢察官所援用之訴訟資料，如經當事人引用，民事法院
究不得恝置不論。上訴人於事實審主張：被上訴人與外山貞文共
同挪用公款創設亞電公司, 連續發行折讓單，非法圖利亞電公司
，被上訴人業務侵占及背信之犯行，業經台灣士林地方法院檢察
署檢察官提起公訴，由台灣士林地方法院審理中，足證被上訴人
自始即企圖謀求不法利益，自應對伊負損害賠償責任等語，並提
出台灣士林地方法院檢察署檢察官九十二年度偵字第七六○○號
起訴書為證（見原審更一卷二八、三○至三三、一二○、一五七
、一五八頁），攸關上訴人能否為本件之請求，係屬重要之攻擊
方法，原審未於判決書理由項下記載其取捨之意見，遽維持第一
審所為駁回上訴人之訴之判決，自有判決不備理由之違法。上訴
論旨，指摘原判決違背法令，求予廢棄，非無理由。
據上論結，本件上訴為有理由。依民事訴訟法第四百七十七條第
一項、第四百七十八條第二項，判決如主文。
中　　華　　民　　國　九十六　年　　七　　月　 十八 　日
                      最高法院民事第一庭
                          審判長法官  林　奇　福
                                法官  陳　國　禎
                                法官  陳　重　瑜
                                法官  劉　福　聲
                                法官  黃　義　豐
      本件正本證明與原本無異
                                      書  記  官
中　　華　　民　　國　九十六　年　　八　　月　　三　　日
                                                      Ｑ
